臺灣板橋地方法院民事判決　　　　　　 94年度簡上字第107號
上　訴　人　甲○○
　　　　　　戊○○
被 上訴 人　毅裕纖維股份有限公司
法定代理人　己○○
訴訟代理人　林亦書律師
複 代理 人　李建賢律師
上列當事人間請求給付票款事件，上訴人對於中華民國94年2 月
17日本院板橋簡易庭93年度板簡字第1518號第一審判決提起上訴
，經本院於94年8 月30日言詞辯論終結，判決如下：
    主      文
原判決關於命上訴人戊○○給付新台幣一百七十二萬七千五百八
十六元及自民國九十三年七月十二日起至清償日止，按年息百分
之六計算之利息部分，及該部份假執行之宣告，暨除確定部分外
訴訟費用之裁判均廢棄。
上開廢棄部分，被上訴人在第一審簡易之訴駁回。
其餘上訴駁回。
第一審訴訟費用（除確定部分外）由上訴人甲○○負擔，第二審
訴訟費用由上訴人甲○○負擔二分一，餘由被上訴人負擔。
    事實及理由
一、被上訴人起訴主張：被上訴人執有上訴人甲○○簽發之發票
    日為民國（下同）93年7 月10日、付款人為誠泰銀行永和分
    行、面額新台幣（下同）1,727,586 元之支票1 紙，經上訴
    人戊○○及珈盛興業有限公司（下稱珈盛公司）背書，詎被
    上訴人於93年7 月12日提示時竟遭退票，追索無效，爰依票
    據法第144 條、第85條第1 項、第96條、第133 條規定請求
    上訴人2 人與珈盛公司連帶給付上開票款及法定利息。
    上訴人則以：本件係因訴外人富欣有限公司（下稱富欣公司
    ）承接國外成衣廠布料訂單而向珈盛公司下單訂購布料，珈
    盛公司再向被上訴人購紗，被上訴人並依珈盛公司指示將紗
    品送至訴外人順茂針織廠製成胚布，但因珈盛公司與順茂針
    織廠間尚有帳款未清，順茂針織廠將收受之紗品及織好胚布
    均予扣留，富欣公司恐無法依約交貨將受國外廠商索賠，乃
    委由上訴人戊○○出面居中協調。93年6 月8 日協調時，富
    欣公司原表示若被上訴人可使順茂針織廠將胚布交給珈盛公
    司完成成品，於富欣公司將成品出口後7 日內，被上訴人公
    司可直接向富欣公司領取紗款，但被上訴人鑑於珈盛公司已
    無信用可言，與富欣公司又不熟悉，遂要求由上訴人戊○○
    先行開票作為擔保，被上訴人公司之紗款則由上訴人戊○○
    向富欣公司領取，順茂針織廠出貨事宜被上訴人公司負責處
    理，且承諾若順茂針織廠未能出貨將退還支票。上訴人戊○○認為不無道理遂應允之，並將協議結果作成協議書。上訴
    人嗣於93年6 月9 日向上訴人甲○○借用支票1 紙，經授權
    後簽發系爭支票並由上訴人戊○○背書後交予被上訴人收執
    。詎被上訴人未能使順茂針織廠交付胚布，致珈盛公司無法
    完成品，富欣公司因此無法押匯取得貨款，上訴人戊○○亦
    無法以取得之貨款支付紗款及工繳。被上訴人既未能履行承
    諾，依約即應返還系爭支票，被上訴人請求上訴人支付票款
    ，非有理由，且被上訴人係以前開方式詐欺取得系爭支票，
    亦不得享有票據上權利等語，資為抗辯。
二、本件原審對於被上訴人之請求，判決被上訴人全部勝訴，並
    依職權宣告假執行（其中珈盛公司部分因未據上訴，業已確
    定）。上訴人2 人就不利於其部分全部聲明不服，求為廢棄
    原判決，並駁回被上訴人在第一審之訴；被上訴人則求為判
    決駁回上訴。
三、查被上訴人主張其執有上訴人甲○○簽發之系爭支票，並經
    上訴人戊○○及珈盛公司背書，詎93年7 月12日提示時竟遭
    退票而未獲兌現；暨93年6 月8 日簽立之協議書內並無被上
    訴人簽名其上，該協議書共記載7 筆訂單，並明載「以上所
    列之富欣公司訂單，現由珈盛公司完成成品，並由富欣公司
    QC完成驗貨出口後，布款由捷隆公司林R 領取，以後產生之
    紗款、工繳由捷隆公司支付，恐口說無憑，特立此據以資證
    明」等情，業據被上訴人提出支票及退票理由單、協議書影
    本各1 紙為證，上訴人對之亦不爭執，自堪信為真實。
四、次查，上訴人戊○○抗辯其係受富欣公司之託，出面協調富
    欣公司、珈盛公司、被上訴人及順茂針織廠間之出貨收款事
    宜，協議結論係由其先行開票予被上訴人為擔保，被上訴人
    公司負責使順茂針織廠出貨，富欣公司完成驗貨出口後之布
    款由其領取，再由其以所領取之貨款支付紗款及工繳，但若
    順茂針織廠未能順利出貨時，被上訴人應返還系爭支票等情
    ，核與證人即參與協議之富欣公司職員乙○○證稱：「……
    之前我們有跟珈盛公司下訂單，但是珈盛公司在6 月初左右
    退票，退票以後不能出貨，會延誤到整個的交期，所以我就
    委託戊○○出面協調，因為林先生在紡織界人際關係良好」
    、「協調後大家有在富欣公司簽協議，在場的有富欣公司的
    負責人丙○○先生、我及珈盛公司的負責人林子堅，還有戊○○、被上訴人公司的2 位人員……協議的結論就是如果能
    順利出貨，富欣公司就把收到的貨款，支付給戊○○，戊○○必須要支付紗款及織布、染整的費用，但是戊○○是必須
    先取得貨款之後才支付這些費用的，而且被上訴人毅裕纖維
    股份有限公司的2 位人員有說，他們願意負責把順茂針織的
    胚布交給染整廠，可是事實上紗進到順茂針織廠之後就被扣
    住了」、「被上訴人公司所來的2 位人員，有當場打電話向
    公司老闆請示……被上訴人公司老闆則要求戊○○必須開立
    1 張紗款的支票，並且表示說如果順茂公司不能順利交付胚
    布的話，被上訴人公司就不會去提示戊○○簽發的支票」等
    語相符，且證人即協議時在場之被上訴人公司員工丁○○亦
    證稱：「協議的結果，布完成出口後，戊○○收到貨款後，
    將貨款給付被上訴人」、「我到場瞭解協議結論之後，就將
    結果報告給老闆，協調的結果就是後面的訂單由珈盛公司負
    責完成，完成後富欣公司把錢給捷隆公司（按即指上訴人戊○○），捷隆公司就會把帳款給被上訴人，所以隔天我就請
    同事去收票」等語綦詳（以上均見本院94年8 月8 日準備程
    序筆錄），足認上訴人戊○○上開所辯非屬無據，且被上訴
    確曾應允若順茂針織廠不能順利交付胚布即不提示系爭支票
    。
五、又被上訴人否認伊為協議之當事人及曾為上開允諾，無非係
    以協議書未載明上情亦未經伊簽認及證人丁○○、羅澤旻之
    證詞為據。然而，證人丁○○、羅澤旻均為被上訴人公司之
    受僱人，難認毫無偏頗被上訴人之虞，渠等詞稱是否全可採
    信，本非無疑。況被上訴人於協議時曾派員到場，乃兩造不
    爭執之事實，而協議之過程與結論均有被上訴人參與其中，
    亦如前述，故協議書內雖未將關於被上訴人之部分以文字載
    明，被上訴人亦未在協議書內簽名，仍無礙於被上訴人為協
    議之當事人之認定。此外，證人丁○○證稱其在協調過程中
    以電話向老闆報告時，印象中好像有將電話交予上訴人戊○○，由上訴人戊○○直接與被上訴人公司負責人洽談；證人
    乙○○亦證稱：上訴人戊○○在與被上訴人公司負責人通話
    時，確有表示必須順茂針織廠能夠順利出貨，才會答應要求
    開出支票等語明確。參以上訴人戊○○僅係受富欣公司委託
    而參與協調之人，並非珈盛公司與被上訴人間紗品買賣、珈
    盛公司與順茂針織廠間織布承攬以及富欣與珈盛公司間布料
    買賣之當事人，衡情自無可能在無任何前題或保障下即在系
    爭支票背書，使自己無端擔負票款或紗款、工繳之責。況依
    證人丁○○前述「協議的結果，布完成出口後，戊○○『收
    到貨款後』，將貨款給付被上訴人」、「協調的結果就是後
    面的訂單由珈盛公司負責完成，完成後富欣公司把錢給捷隆
    公司，捷隆公司就會把帳款給被上訴人」等證詞，益證上訴
    人戊○○交付之系爭支票確係做為被上訴人應收紗款之擔保
    ，否則自無所謂「收到貨款後，將貨款給付被上訴人」及「
    富欣公司把錢給捷隆公司，捷隆公司就會把帳款給被上訴人
    」可言，被上訴人主張係因上訴人戊○○承受珈盛公司對伊
    之貨款債權，始交付系爭支票予伊，以及證人羅澤旻證稱係
    因上訴人戊○○承接訂單而同意開票予被上訴人，顯無可採
    。系爭支票既係做為被上訴人應收紗款之擔保，而相關貨款
    之收取與給付又以順茂針織廠同意出貨為前題，則上訴人戊○○為恐順茂針織廠不同意出貨，致富欣公司無法驗貨出口
    取得貨款，而要求被上訴人承諾在順茂針織廠不能順利出貨
    時即不提示系爭支票，自屬合理，且上訴人戊○○既係在協
    議時直接在電話中對被上訴人公司之負責人提出上開要求，
    並做為同意開出支票之條件，衡情若非被上訴人應允，上訴
    人戊○○豈會於翌日即履行協議而交付系爭支付，是被上訴
    人否認曾為上開允諾，應無可採。
六、按票據法第13條規定，票據債務人祇不得以自己與發票人或
    執票人之前手間所存抗辯事由對抗執票人，若以其自己與執
    票人間所存抗辯之事由資為抗辯，則非法所不許（最高法院
    92年度台上字第2444號判決意旨參照）。查本件系爭支票係
    由上訴人戊○○借用其妻即上訴人甲○○支票並經授權後代
    為簽發，於發票後再由其本人背書交予被上訴人執有，此為
    上訴人戊○○、甲○○所自陳在卷，可見被上訴人與背書人
    即上訴人戊○○為系爭支票之直接前後手，依首揭說明，上
    訴人戊○○自得以自己與被上訴人間所存之事由資為抗辯。
    而上訴人戊○○背書之系爭支票係做為被上訴人應收紗款之
    擔保，被上訴人並允諾若順茂針織廠不同意出貨即不予提示
    ，業已詳述如前，且順茂針織廠並無出貨之事實，亦據證人
    乙○○證述明確。順茂針織廠既未出貨，珈盛公司即無法完
    成品，富欣公司因此無法押匯取得貨款，上訴人戊○○亦無
    法以取得之貨款支付紗款及工繳，被上訴人依約本不得提示
    系爭支票並向上訴人戊○○追索票款，故上訴人以其與被上
    訴人間之上開協議抗辯被上訴人不得向其追索票款，即屬有
    理。至上訴人甲○○與被上訴人間因非直接前後手，自不得
    以上訴人戊○○與被上訴人間所存之前開抗辯事由資為抗辯
    ，其既為系爭發票人即應依票載文義負給付票款之責。
七、末查，上訴人抗辯被上訴人係詐欺取得系爭支票乙節，已為
    被上訴人所否認，且依前述上訴人主張系爭支票交付之緣由
    觀之，堪認上訴人戊○○係基於其與珈盛公司、富欣公司及
    被上訴人間之協議始交付系爭支票予被上訴人，並非出自被
    上訴人之詐欺，至為明確。此外，上訴人復未提出足以證明
    被上訴人取得系爭支票係出於惡意或詐欺之證據，是其以被
    上訴人惡意取得系爭支票為由，抗辯被上訴人不得享有票據
    上權利云云，洵屬無據，不足採信。
八、綜上所述，被上訴人本於票據法律關係，請求上訴人甲○○
    給付票款1,727,586 元，及自93年7 月12日起至清償日止，
    按年息6%計算之利息，為有理由，應予准許。逾此所為請求
    ，為無理由，應予駁回。又上開准許部分因係適用簡易程序
    所為被告敗訴之判決，依民事訴訟法第389 條第1 項第3 款
    規定，應依職權宣告假執行。原審就超過上開應准許部分，
    為上訴人戊○○敗訴之判決，並為假執行之宣告，自有未洽
    。上訴意旨就此部分指摘原判決不當，求予廢棄改判，為有
    理由。至於上開應准許部分，原審判命上訴人甲○○給付，
    並依職權為假執行之宣告，核無違誤，上訴意旨，就此部分
    ，仍執陳詞，指摘原判決不當，求予廢棄，為無理由，應駁
    回其上訴。
九、本件事證已臻明確，兩造其餘之攻擊或防禦及所用之證據，
    經審酌後，均認與本件判決之結論無礙，爰不逐一論述，併
    予敘明。
十、據上論結，本件上訴為一部有理由，一部無理由，依民事訴
    訟法第436 條之1 第3 項、第450 條、第449 條第1 項、第
    79 條 ，判決如主文。
中　　華　　民　　國　　94　　年　　11　　月　　 8　　日
                    民事第二庭  審判長法　官　林玫君
                                      法　官　鍾啟煌
                                      法　官　程怡怡
以上正本係照原本作成
如對本判決上訴，須於判決送達後20日內向本院提出上訴狀，同
時表明上訴理由；如已於本判決宣示後送達前提起上訴者，應於
判決送達後10日內補具上訴理由（均須按他造當事人之人數附繕
本）。上訴時應提出委任律師或具有律師資格之人之委任狀；委
任有律師資格者，另應附具律師資格證書及釋明委任人與受任人
有民事訴訟法第466條之1第1項但書或第二項（詳附註）所定關
係之釋明文書影本。
中　　華　　民　　國　　94　　年　　11　　月　　8 　　日
                                      書記官  楊姝晴
